【裁判字號】    98,訴,1239
【裁判日期】    980930
【裁判案由】    偽造文書等
【裁判全文】
臺灣高雄地方法院刑事判決              98年度訴字第1239號
公  訴  人  臺灣高雄地方法院檢察署檢察官
被      告  甲○○
選任辯護人  王仁聰律師
上列被告因偽造文書等案件，經檢察官提起公訴（98年度偵字第
9025號）後，被告於準備程序為有罪之陳述，經合議庭裁定由受
命法官依簡式審判程序獨任審理，並判決如下：
    主  文
甲○○共同犯行使偽造私文書罪，處有期徒刑參月，如易科罰金
，以新臺幣壹仟元折算壹日。如附表所示共捌枚偽造之「丙○○
」署押，均沒收。又幫助犯詐欺得利罪，處拘役貳拾日，如易科
罰金，以新臺幣壹仟元折算壹日。
    事  實
一、甲○○與真實姓名年籍不詳、綽號「辣Ａ」之成年男子，共
    同意圖為自己不法之所有，及基於偽造私文書並進而行使之
    犯意聯絡，於民國97年1 月17日中午1 時許，由「辣Ａ」在
    不知情之友人蘇俊安位在高雄市○○路之住處，將丙○○於
    97年1 月初遺失之國民身分證1 張交給甲○○，未經丙○○
    同意，由甲○○於當日持往址設高雄縣中山東路196 號之馹
    玥國際公司鳳山分公司，使不知情之門市人員簡惠梓在如附
    表所示遠傳電信股份有限公司行動電話服務申請書2 紙及行
    動電話號碼可攜服務申請書1 紙上填好丙○○基本資料後，
    冒用丙○○名義，申請行動電話門號0000000000號並搭配行
    動電話（DFASHION牌，型號A368，銀色，序號000000000000
    000 號），而在行動電話/ 第三代行動電話服務申請書一式
    二聯上「申請者簽名」欄、「申請者簽名/ 公司責人暨公司
    印鑑」欄偽造「丙○○」之署名4 枚及指印2 枚，及在行動
    電話號碼可攜服務申請書「客戶簽章」欄上偽造「丙○○」
    之署名、指印各1 枚，總計偽造8 枚署押，佯以丙○○名義
    向遠傳電信股份有限公司申辦行動電話，致使簡惠梓誤信係
    丙○○本人申請，遂交付前開門號SIM 卡1 枚及行動電話1
    支與甲○○，足生損害於丙○○（起訴書誤載為甲○○）及
    遠傳電信股份有限公司對行動電話管理之正確性。
二、甲○○取得上開門號SIM 卡1 枚及行動電話1 支後，基於縱
    有人以之盜撥使用實施詐欺得利犯行，亦不違背其本意之幫
    助犯意，旋即回到上開義華路處所，將「丙○○」之國民身
    分證連同上開SIM 卡、行動電話一併交與「辣Ａ」，供其於
    同日晚上10時9 分許起至97年2 月9 日中午12時3 分許止，
    以上開行動電話撥話，致使遠傳電信股份有限公司陷於錯誤
    ，以為係丙○○本人或其許可之人使用，而提供電信服務，
    「辣Ａ」因此獲取免支付通信費用金額新臺幣（下同）6,43
    8 元之利益。嗣丙○○於97年4 月19日向遠傳電信股份有限
    公司表示未申請上開門號，報警處理，經警自上開申請書上
    採得指紋送驗，始循線查獲甲○○，而悉上情。
三、案經國家通訊傳播委員會電信警察隊第三中隊報請臺灣高雄
    地方法院檢察署檢察官偵查起訴。
    理  由
一、本件被告甲○○所犯均係死刑、無期徒刑、最輕本刑為3 年
    以上有期徒刑以外之罪，其於準備程序均就上揭被訴事實為
    有罪之陳述，經本院告知簡式審判程序之旨，並聽取公訴人
    及被告、辯護人意見後，認無不得或不宜改依簡式審判程序
    進行之處，爰依刑事訴訟法第273 條之1 第1 項及第284 條
    之1 規定，經合議庭裁定由受命法官獨任進行簡式審判程序
    ，先予敘明。
二、上揭事實均據被告坦承不諱，核與證人簡惠梓、蘇俊安於警
    詢時證述之情節相符，復有如附表所示遠傳電信股份有限公
    司行動電話/ 第三代行動電話服務申請書2 紙、行動電話號
    碼可攜服務申請書1 紙及行動電話門號0000000000號遠傳電
    信通聯查詢資料、丙○○97年4 月19日未申請遠傳門號聲明
    書、電信警察隊任務編組受理各類案件紀錄表、內政部警政
    署刑事警察局97年9 月10日刑紋字第0970132601號鑑驗書、
    遠傳電信股份有限公司98年5 月12日遠傳（企營）字第0981
    0501007 號函各1 份附卷可稽（見偵卷第13頁及警卷第1 至
    9 、16至22頁），足見被告任意性之自白均與事實相符，堪
    可採為認定事實之基礎。從而，本件事證明確，被告犯行均
    堪認定，應予論罪科刑。
三、按刑法上所謂偽造署押，係指未經他人授權或同意，而擅自
    簽署他人姓名或劃押，包括以他人名義按捺指印之情形，最
    高法院93年度台上字第2057號判決意旨可資參照。次按刑法
    第339 條第1 、2 項分別規定詐欺取財罪及詐欺得利罪，前
    者之行為客體係指財物，後者則指取得債權、免除債務、延
    期履行債務或提供勞務等財物以外之財產上不法利益，最高
    法院86年度台上字第3534號判決意旨亦可參照。是核被告上
    揭事實一所為，係犯刑法第216 、第210 條之行使偽造私文
    書罪及刑法第339 條第1 項之詐欺取財罪，上揭事實二所為
    ，則係犯刑法第339 條第2 項、第30條第1 項前段之幫助詐
    欺得利罪。被告如上揭事實一所示，利用不知情之門市人員
    簡惠梓在行動電話服務申請書上填載丙○○之個人資料，再
    由被告偽造「丙○○」之署押，佯以丙○○之名義偽造該等
    申請書，係間接正犯。被告雖偽造如附表所示3 紙文書及8
    枚署押，然均係在同一時空密接之機會而為同一性質之行為
    ，依一般社會觀念言，應認係一個行為之接續動作，僅論以
    一罪。被告於上揭申請書簽名欄偽造署押之行為，係偽造各
    該私文書之階段行為，而前開偽造私文書之低度行為，復為
    行使之高度行為所吸收，均不另論罪。被告如事實一所示之
    行使偽造私文書罪與詐欺取財罪，係一行為觸犯數罪名，為
    想像競合犯，應依刑法第55條從一重論以行使偽造私文書罪
    。且被告與成年男子「辣Ａ」就事實一所示犯行，有犯意聯
    絡、行為分擔，應論以共同正犯。被告如事實一、二所示之
    犯行間，犯意各別、行為互殊，應予分論併罰。再被告如事
    實二所示部分，係幫助犯，衡諸其犯罪情節，依刑法第30條
    第2 項之規定，按正犯之刑減輕之。爰審酌被告不思以正當
    途徑賺取所需，竟冒用被害人名義申辦行動電話，並轉交他
    人恣意使用，共詐得手機1 支及不法利益6,438 元，破壞社
    會交易機能，並使被害人蒙受信用評價減損及受追償之風險
    ，惟念其犯後坦承犯行，與被害人丙○○達成和解，且已向
    遠傳電信股份有限公司清償上開行動電話全部通訊費用，而
    取得被害人丙○○之原諒，表示不再向被告追究，此有本院
    98年9 月14日公務電話紀錄查詢表1 紙附卷可稽（見98年度
    訴字第1239號卷第6 頁），及其犯罪目的、動機、手段、造
    成之損害、與被害人關係、學歷為高職畢業、家境小康等一
    切情狀，分別量處如主文所示之刑，併諭知易科罰金之折算
    標準。
四、如附表所示共8 枚偽造之「丙○○」署押，不問屬於犯人與
    否，均依刑法第219 條之規定沒收之。至各該申請書上姓名
    欄填寫「丙○○」之文字，僅在識別申請人為何人，以便電
    訊公司作業，既非表示申請人本人簽名之意思，則未經本人
    授權而填寫其姓名，尚不生偽造署押問題；且上揭偽造之文
    書，既已交與電訊公司收受，非屬被告所有，除各該文書上
    偽造之署押不問屬於犯人所有均沒收外，依刑法第38條第3
    項之規定，及最高法院43年台上字第747 號、70年台上字第
    2480號判例意旨，均不得諭知沒收，附此敘明。
據上論斷，應依刑事訴訟法第273 條之1 第1 項、第299 條第1
項前段，刑法第28條、第216 條、第210 條、第339 條第1 項、
第2 項、第55條、第30條第1 項前段、第2 項、第41條第1 項前
段、第219 條，刑法施行法第1 條之1 ，判決如主文。
本案經檢察官乙○○到庭執行職務。
中    華    民    國    98    年    9    月    30     日
                  刑事第十四庭   法  官   李俊霖
以上正本證明與原本無異。
如不服本判決應於收受送達後10日內向本院提出上訴書狀，並應
敘述具體理由；如未敘述上訴理由者，應於上訴期間屆滿後20日
內向本院補提理由書（均須按他造當事人之人數附繕本）「切勿
逕送上級法院」。
中    華    民    國    98    年    9     月    30    日
                                 書記官   武凱葳
附表：
┌──┬──────────┬────────────┬──────┐
│編號│文書名稱            │偽造之署押、數量        │證據出處    │
├──┼──────────┼────────────┼──────┤
│1   │行動電話/第三代行動 │「丙○○」之署名2枚、指 │警卷第16頁  │
│    │話服務申請書        │印1 枚                  │            │
├──┼──────────┼────────────┼──────┤
│2   │行動電話/第三代行動 │「丙○○」之署名2枚、指 │警卷第20頁  │
│    │話服務申請書        │印1枚                   │            │
├──┼──────────┼────────────┼──────┤
│3   │行動電話號碼可攜服務│「丙○○」之署名1枚、指 │警卷第17頁  │
│    │申請書              │印1枚                   │            │
└──┴──────────┴────────────┴──────┘
附錄本件論罪科刑法條：
中華民國刑法第210條
偽造、變造私文書，足以生損害於公眾或他人者，處5 年以下有
期徒刑。
中華民國刑法第216條
行使第210 條至第215 條之文書者，依偽造、變造文書或登載不
實事項或使登載不實事項之規定處斷。
中華民國刑法第339條
意圖為自己或第三人不法之所有，以詐術使人將本人或第三人之
物交付者，處5 年以下有期徒刑、拘役或科或併科1 千元以下罰
金。
以前項方法得財產上不法之利益或使第三人得之者，亦同。
前二項之未遂犯罰之。


司法院資訊處製作；財團法人民間司法改革基金會備份。
